【裁判字號】    97,台聲,293
【裁判日期】    970410
【裁判案由】    清償票款強制執行聲請優先承購
【裁判全文】
最高法院民事裁定              九十七年度台聲字第二九三號
聲  請  人  甲○○
訴訟代理人  詹茗文律師
            林信宏律師
上列聲請人因相對人乙○○與丙○○間請求清償票款強制執行事
件，聲請優先承購，對於中華民國九十六年九月十三日本院裁定
（九十六年度台聲字第六００號），聲請再審，本院裁定如下：
    主  文
聲請駁回。
聲請程序費用由聲請人負擔。
    理  由
本件聲請人對於本院九十六年度台聲字第六００號確定裁定（下
稱原確定裁定），主張有民事訴訟法第四百九十六條第一項第一
款之情形，對之聲請再審，無非以：台灣板橋地方法院（下稱板
橋地院）九十四年度執字第八０八號強制執行事件（下稱系爭執
行事件）裁定附表所示土地（下稱系爭土地），一部分應有部分
為伊之被繼承人王林木所遺之繼承財產之一，而繼承之遺產業於
民國六十六年九月三十日分割並登記為分別共有，依七十四年六
月三日刪除前（下稱刪除前）民法第一千一百六十七條規定，視
為自繼承開始時即為分別共有之狀態，各該分別共有人自得單獨
行使優先購買權；縱認伊與其他繼承人仍屬公同共有關係，惟共
有人之優先購買權，並非民法第八百二十八條第二項所定其他之
權利行使，且伊單獨行使優先購買權，不致害及公同共有物之權
利，且生簡化共有關係之效果，況因公同共有人所在不明，無法
得其同意，其餘之公同共有人仍得就公同共有物全部行使其權利
；乃原確定裁定錯誤適用民法第八百二十八條第二項規定，並疏
未適用刪除前同法第一千一百六十七條、土地法第三十四條之一
第五項準用第四項規定及本院七十九年度台上字第二二四九號判
決，而駁回伊對前程序本院九十五年度台抗字第五九七號確定裁
定再審之聲請，顯有適用法規錯誤之情事等詞，為其論據。
按民事訴訟法第四百九十六條第一項第一款所謂適用法規顯有錯
誤，係指確定裁判所適用之法規，顯然不合於法律規定，或與司
法院現尚有效及大法官（會議）之解釋，或本院現尚有效之判例
顯有違反，或消極的不適用法規，顯然影響裁判者而言，並不包
括判決理由矛盾、理由不備、取捨證據及認定事實錯誤之情形在
內。本件板橋地院系爭執行事件所拍賣之系爭土地，其中共有人
之一仍登記為聲請人之被繼承人王林木之名義（見板橋地院系爭
執行案卷(二)第五八七、五九七、六０七、六一七、六二七、六三
四頁），並無由其繼承人辦理分割繼承為分別共有之情事，聲請
人主張坐落台北市○○區○○段二小段六六地號土地辦理登記之
情形，是否即生王林木之其餘遺產分割繼承之效果？乃屬事實認
定之問題，核與是否適用刪除前民法第一千一百六十七條規定無
涉，尚難指有何不適用該條規定之適用法規顯有錯誤之情事；至
聲請人所指其餘適用法規顯有錯誤之事由，業經原確定裁定審認
為無理由在案，亦無適用法規顯有錯誤之情形。聲請人徒以上開
事由主張原確定裁定適用法規顯有錯誤，尚非可採。從而，其以
原確定裁定有民事訴訟法第四百九十六條第一項第一款所定之再
審事由，對之聲請再審，不能認為有理由。
據上論結，本件聲請為無理由。依強制執行法第三十條之一，民
事訴訟法第九十五條、第七十八條，裁定如主文。
中    華    民    國  九十七  年    四    月    十    日
                      最高法院民事第六庭
                          審判長法官  朱  建  男
                                法官  顏  南  全
                                法官  林  大  洋
                                法官  鄭  傑  夫
                                法官  蘇  清  恭
      本件正本證明與原本無異
                                      書  記  官
中    華    民    國  九十七  年    四    月   十八   日
                                                     m


司法院資訊處製作；財團法人民間司法改革基金會備份。
